【裁判字號】    97,上易,1845
【裁判日期】    971217
【裁判案由】    竊盜
【裁判全文】
臺灣高等法院臺中分院刑事判決        97年度上易字第1845號
上  訴  人
即  被  告  丁○○
選任辯護人  邱垂勳  律師
上列上訴人因竊盜案件，不服臺灣彰化地方法院97年度易字第
559號中華民國97年7月16日第一審判決（起訴案號：臺灣彰化
地方法院檢察署97年度偵字第128號、928號），提起上訴，本院
判決如下：
    主  文
上訴駁回。
丁○○緩刑肆年。
    事  實
一、丁○○與吳進仲、賴鴻標、黃志建、賴游一昌（以上 4人經
    原判決科處罪刑並宣告緩刑確定）均明知坐落彰化縣田中鎮
    ○○段第674、676地號土地（下稱系爭土地）非其等所有，
    且未經系爭土地之所有權人乙○○、承租人甲○○及丙○○
    之同意，詎丁○○與吳進仲、賴鴻標、黃志建竟共同基於意
    圖為自己不法所有之犯意聯絡；另 1次由丁○○與吳進仲、
    賴鴻標、賴游一昌共同基於意圖為自己不法所有之犯意聯絡
    ，結夥3人以上，先後為下列之竊盜犯行：
  (一)於民國（下同）96年12月21日上午10時許，丁○○僱請吳進
    仲、賴鴻標、黃志建以1車次新臺幣（下同）200元之代價，
    分別駕駛推土機、拼裝車至坐落彰化縣田中鎮○○段第674
    、 676地號土地竊取土方，得手後，將土方載至丁○○所指
    示之同地段第188之6地號旁田地傾倒，共 4車次，總計土方
    約12立方公尺；黃志建另將上揭竊得土方3立方公尺，以1,
    300元之對價，載至彰化縣埔心鄉○○路203巷16號右方花圃
    ，售予不知情之圳連。嗣為警於同日上午10時30分，在前
    揭土地處，當場查獲。
  (二)於97年1 月22日上午11時許，丁○○另僱請吳進仲、賴鴻標
    、賴游一昌以1車次200元之代價，分別駕駛推土機、拼裝車
    至坐落彰化縣田中鎮○○段第 676地號土地竊取土方，得手
    後，因賴游一昌所有之拼裝車機械故障，僅由吳進仲、賴鴻
    標將竊得土方各載前往吳進仲所有之田地堆置，惟車行至彰
    化縣社頭鄉○○路途中，吳進仲、賴鴻標因覺得不妥，復將
    所竊得土方載返至坐落彰化縣田中鎮○○段第 676地號土地
    時，當場為警查獲。
二、案經彰化縣警察局田中分局報請臺灣彰化地方法院檢察署檢
    察官偵查起訴。
    理  由
一、程序部分：
  (一)按被告以外之人於審判外之言詞或書面陳述，除法律有規定
    者外，不得為證據；被告以外之人於偵訊中向檢察官所為之
    陳述，除顯有不可信之情況者外，得為證據，刑事訴訟法第
    159條第1項、第159條之1第 2項分別定有明文。本件證人乙○○、甲○○、圳連；證人即同案被告吳進仲、賴鴻標分
    別在檢察官偵查時，均係以證人之身份，經檢察官告以具結
    之義務及偽證之處罰，經其等具結，而於負擔偽證罪之處罰
    心理下所為，係經以具結擔保其證述之真實性。又偵查中檢
    察官向被告以外之人所取得之陳述，原則上均能遵守法律規
    定，不致違法取供，其可信性極高，因而明定除顯有不可信
    之情況者外，得為證據。且無證據顯示證人等於偵查中之證
    言，係遭受強暴、脅迫、詐欺、利誘等外力干擾情形，或在
    影響其等心理狀況致妨礙其自由陳述等顯不可信之情況下所
    為。其等分別於偵訊時之陳述既無顯不可信之情況，依上開
    說明，自均有證據能力。
  (二)按被告以外之人（包括證人、鑑定人、告訴人、被害人及共
    同被告等）於審判外之陳述雖不符刑事訴訟法第159條之1至
    之4 等四條之規定，而經當事人於審判程序同意作為證據，
    法院審酌該言詞陳述或書面陳述作成時之情況，認為適當者
    ，亦得為證據；當事人、代理人或辯護人於法院調查證據時
    ，知有刑事訴訟法第159條第1項不得為證據之情形，而未於
    言詞辯論終結前聲明異議者，視為有前項之同意，同法第15
    9條之5定有明文。同案被告丁○○、吳進仲、賴鴻標、黃志
    建、賴游一昌；證人乙○○、甲○○、丙○○、圳連分別
    於警詢中之陳述，性質上屬傳聞證據，查無符合同法第159
    條之1至之4等前四條之情形，其等所為之上開警詢筆錄內容
    ，業經法院審理時予以提示並告以要旨，且各經檢察官、辯
    護人及被告表示意見。當事人或辯護人已知上述筆錄乃傳聞
    證據，且均未於言詞辯論終結前對該等筆錄內容異議，依上
    開規定，是證人等於警詢中之證言已擬制同意其有證據能力
    ，本院審酌上開筆錄作成時，出於證人等自由意識陳述，無
    不當取供之情形，認為以之作為本案之證據亦屬適當，是其
    等於警詢筆錄之證言自具有證據能力。
二、訊據上訴人即被告丁○○（下稱被告）對於上開事實坦白承
    認。其於原審固不否認有雇請被告吳進仲、賴鴻標、賴游一
    昌於系爭土地挖土，惟矢口否認有何上揭竊盜犯行，辯稱：
    伊僅有雇請被告吳進仲、賴鴻標、黃志建、賴游一昌進行整
    地，其並未同意被告吳進仲、賴鴻標、黃志建、賴游一昌將
    土方運出云云。經查：(一)、上揭犯罪事實，業據證人即同案
    被告吳進仲、賴鴻標及證人乙○○、甲○○、圳連分別於
    警詢、偵訊中具結證述；證人丙○○於警詢中之證述（見度
    偵字第128號偵查卷第116至118頁；偵字第928號偵查卷第56
    至58頁；警局卷第3至8頁、第12至21頁）明確，且有系爭土
    地土地登記簿謄本 2紙、地籍圖謄本、彰化縣政府為私有耕
    地租賃契約更正通知書及臺灣省彰化縣私有耕地租賃書抄本
    各1紙、現場照片共計 10張（見警局卷第26至32頁、第45至
    49頁）；土地所有權狀2紙、保管單 3紙（見偵字第128號偵
    查卷第37至38頁、第40至42頁）；贓物認領保管單 1紙、現
    場照片共計15張、（見偵字第928號偵查卷第22頁、第 31至
    38頁）附卷可參，事證已明。(二)、被告前於偵訊及本院中自
    白上揭犯行，然於原審翻異其詞，核與證人即同案被告吳進
    仲、賴鴻標分別於警詢、偵訊中具結證述（參見同上偵訊、
    警詢筆錄）不符，參同案酌被告吳進仲、賴鴻標、黃志建、
    賴游一昌僅係受雇於被告進行挖掘土方，如非經過被告同意
    ，同案被告吳進仲、賴鴻標、黃志建、賴游一昌應無可能自
    行挖掘離去，被告於原審所辯顯與常情有違，自不足採信。
    綜上所述，本案事證明確，被告上揭犯行堪予認定，應依法
    論科。
三、按刑法第321條第1項第 4款所謂結夥犯，係指實施竊盜之共
    犯確有3人以上，始能成立，若2人共同竊盜完成之後，為掩
    護或處分贓物計，與另1人聯絡，則該 1人自不能算入結夥3
    人之內（最高法院 46年臺上字第531號判例參照）；刑法分
    則或刑法特別法中規定之結夥2人或3人以上之犯罪，應以在
    場共同實施或在場參與分擔實施犯罪之人為限，不包括同謀
    共同正犯在內，本院固著有76年臺上字第7210號判例可供參
    照。但司法院大法官會議釋字第 109號解釋又認「以自己共
    同犯罪之意思，事先同謀，而由其中一部分之人實施犯罪之
    行為者，均為共同正犯」，明示將「同謀共同正犯」與「實
    施共同正犯」併包括於刑法總則第28條之「正犯」之中。準
    此，如在場共同實施，或在場參與分擔實施竊盜行為之人不
    及3人，縱加上同謀之共同正犯後，刑法第 28條所稱之共犯
    已達 3人以上，但因在場共同或參與分擔實施竊盜行為之人
    不及3人，並不成立結夥3人以上竊盜罪，該參與同謀之人亦
    僅能成立普通竊盜罪之共同正犯。惟如在場共同或參與分擔
    實施竊盜犯罪行為之人已達3人以上，而應成立結夥3人以上
    竊盜罪，則參與同謀之人雖未在場參與實施，仍應成立結夥
    3 人以上竊盜罪之共同正犯（最高法院89年度臺非字第92號
    判決參照）。
四、被告於前揭犯罪事實欄一之(一)(二)所示犯行雖均未在場，然同
    案被告吳進仲、賴鴻標、黃志建於前揭犯罪事實欄一之(一)所
    示犯行現場行竊；另同案被告吳進仲、賴鴻標、賴游一昌於
    前揭犯罪事實欄一之(二)所示犯行現場行竊。是核被告所為，
    均成立刑法第321條第1項第4款之結夥3人以上之加重竊盜罪
    。被告就犯罪事實欄一之(一)(二)犯行，已將竊盜之客體移入一
    己實力支配之下，均應屬竊盜既遂。被告與吳進仲、賴鴻標
    、黃志建就犯罪事實欄一之(一)部分；另被告與吳進仲、賴鴻
    標、賴游一昌就犯罪事實欄一之(二)部分，互有犯意聯絡及行
    為分擔，均為共同正犯。被告分別所犯上開 2罪，犯意各別
    ，行為互異，應分論併罰。原審依據上述理由，適用刑法第
    28條、第321條第1項第4款、第51條第5項，並審酌被告貪慾
    圖利，不思以合法正當途徑賺取所得，竟以竊盜之手段及所
    竊取之上揭財物價值，且犯後態度不佳，對上揭被害人所生
    損害等其他一切情狀，量處被告2次竊盜罪各有期徒刑7月之
    刑，定應執行有期徒刑 1年。敘明同案被告賴鴻標所駕駛推
    土機、拼裝車各 1臺及同案被告吳進仲、黃志建所有拼裝車
    各 1臺，雖分別係吳進仲、賴鴻標、黃志建所有且供犯本案
    竊盜犯罪所用之物，固據同案被告吳進仲、賴鴻標、黃志建
    於警詢中陳明在卷，然上揭機具及車輛價格不菲，且相較於
    其因本案犯罪之代價，顯不相當，又非屬違禁物，亦非專供
    本案犯罪之用，如併予宣告沒收，對上揭被告所招致之損害
    及產生之懲罰效果，顯逾其犯行之可責程度，衡諸比例原則
    ，認以不予宣告沒收為宜。核其認事用法俱無不當，量刑亦
    稱允洽，被告猶執陳詞指摘原判決量刑過重而提起上訴，非
    有理由，應駁回其上訴。末查，被告均未曾因故意犯罪受有
    期徒刑以上刑之宣告，此有臺灣高等法院被告前案紀錄表5
    份在卷可稽，且與被害人乙○○達成和解等情，此有彰化縣
    員林鎮調解委員會調解書 1紙（參見本院卷宗）附卷可參，
    被告於本院已坦承犯行，頗有悛悔之意，其經此次教訓，當
    知警惕守法，應無再犯之虞，本院認被告所宣告之刑，以暫
    不執行為適當，依刑法第74條第1項第1款之規定，併予宣告
    緩刑4年，以啟自新。
據上論斷，應依刑事訴訟法第368條，刑法第第74條第1項第1款
，判決如主文。
本案經檢察官戊○○到庭執行職務。
中    華    民    國    97    年    12    月    17    日
            刑事第七庭   審判長法  官 林  榮  龍
                               法  官 鄭  永  玉
                               法  官 江  錫  麟
以上正本證明與原本無異。
不得上訴。
                               書記官 鄧  智  惠
中    華    民    國    97    年    12    月    18    日
附錄本案論罪科刑法條：
刑法第321條：
  犯竊盜罪而有左列情形之一者，處6月以上5年以下有期徒刑：
  一、於夜間侵入住宅或有人居住之建築物、船艦或隱匿其內而
      犯之者。
  二、毀越門扇、牆垣或其他安全設備而犯之者。
  三、攜帶兇器而犯之者。
  四、結夥3人以上而犯之者。
  五、乘火災、水災或其他災害之際而犯之者。
  六、在車站或埠頭而犯之者。
  前項之未遂犯罰之。


司法院資訊處製作；財團法人民間司法改革基金會備份。
